【裁判字號】    95,台上,362
【裁判日期】    950119
【裁判案由】    違反毒品危害防制條例
【裁判全文】
最高法院刑事判決              九十五年度台上字第三六二號
    上  訴  人  甲○○
                        號在.
    選任辯護人  鍾夢賢律師
    上  訴  人  乙○○
                        號4樓.
上列上訴人等因違反毒品危害防制條例案件，不服台灣高等法院
高雄分院中華民國九十四年十月二十五日第二審更審判決（九十
四年度上重更(二)字第一六號，起訴案號：台灣高雄地方法院檢察
署九十二年度偵字第一六六六一、一七一００、一九三九五號）
，提起上訴，本院判決如下：
    主  文
原判決撤銷，發回台灣高等法院高雄分院。
    理  由
本件原判決認定上訴人乙○○與綽號「阿國」之不詳姓名成年男
子，上訴人甲○○與綽號「吳仔」之不詳姓名成年男子分別共同
基於運輸第一級毒品海洛因之概括犯意聯絡，於民國九十二年五
、六月間，乙○○受「阿國」之託運輸海洛因磚至指定地點，約
定每運輸一塊海洛因磚之代價為新台幣（下同）二萬元，並以乙
○○使用之0000000000號行動電話為聯絡工具。同年
七月中旬，甲○○亦受「吳仔」之託運輸海洛因至指定地點，每
次代價為五萬元。同年七月底某日，乙○○在台北縣板橋市○○
路旁停車場，收受「阿國」交付之二大袋物品，內有：(一)報紙包
裹之海洛因粉末五大包（淨重共一千七百十二點三公克，包裝重
三十五點零一公克），(二)海洛因粉末五大包、一小包、潤髮乳罐
夾藏之海洛因粉末十九罐（淨重共五千零八十七點六公克，包裝
重三百十九點二三公克）、潤髮乳空罐五罐，磅秤、密度計各一
台，(三)香菸盒包裝之不詳物品二小包等物，並先藏置於台北縣三
重市○○路八十之三號住處。同年八月五日下午二時許，乙○○
依「阿國」之電話指示，將香菸盒包裝之不詳物品二小包，騎機
車攜至台北縣三重市○○路與中華路口；甲○○亦依「吳仔」之
電話指示，由不知情之呂長松（已不起訴處分確定）駕駛小客車
搭載甲○○前往上址，向乙○○拿取該不詳物品後，自行搭乘計
程車，拿至台北縣板橋市○○路與雙十路口，交予不詳姓名之成
年男子。同日下午三時三十分許，乙○○再依「阿國」之電話指
示，將上開報紙包裹之海洛因粉末五大包，騎機車自其住處運輸
至台北縣三重市○○路與中華路口；甲○○亦依「吳仔」之電話
指示，駕車搭載呂長松及不知情之侯玉雪（已不起訴處分確定）
前往上址，向乙○○拿取該五大包海洛因粉末後，於同日下午三
時五十分許，接續運輸至台北縣板橋市○○路與雙十路口，於行
經同市○○路與長江路口時，經警查獲，並扣得五大包海洛因粉
末。警方復於同日下午六時四十分許，至乙○○住處扣得海洛因
粉末五大包、一小包、以潤髮乳罐夾藏之海洛因粉末十九罐等物
等情，爰撤銷第一審之判決，改判仍論處上訴人等共同運輸第一
級毒品罪刑。固非無見。
惟查：(一)本件第一審判決後，除甲○○提起第二審上訴外，乙○
○之配偶許秀倩亦以自己名義，為乙○○之利益獨立上訴，乙○
○本人則未自行上訴（見原審上重訴卷第八頁至第十頁）。原審
更審時，未依法傳喚獨立上訴之許秀倩到庭陳述，即逕予判決，
其所踐之審判程序，自有違誤。(二)共同正犯之意思聯絡，不以數
人間直接發生者為限，即有間接之聯絡者，亦包括在內。原判決
認定乙○○受「阿國」之託，甲○○受「吳仔」之託，由乙○○
運輸海洛因至台北縣三重市○○路與中華路口，交由甲○○接續
運輸至台北縣板橋市○○路與雙十路口，於途中經警查獲等情；
理由內並敘明乙○○、甲○○對於其所運輸之物係屬海洛因，均
有認識。如果無訛，則乙○○、甲○○與「阿國」、「吳仔」對
於本件運輸海洛因之犯行，彼此間應有直接及間接之犯意聯絡，
並分擔犯罪行為之實施。乃原判決復認乙○○與「阿國」，甲○
○與「吳仔」係「分別」基於運輸海洛因之概括犯意聯絡而為之
，理由內亦為相同之說明（見原判決第二面第五行至第九行、第
十二面第二十七行至第十三面第二行），亦有判決適用法則不當
之可議。(三)甲○○之選任辯護人於原審具狀稱：呂長松、侯雪玉
在偵查中之證言，未經具結，檢察官復未證明其陳述並無顯不可
信之情況，應無證據能力等語（見原審更(二)卷第二一九頁至第二
二０頁）。原判決對於此項抗辯，恝置不論，僅泛謂呂長松、侯
雪玉在偵查中向檢察官所為之陳述，辯護人未提出其陳述有何顯
不可信之情況，依刑事訴訟法第一百五十九條之一第二項規定，
應認有證據能力（見原判決第六面第十行至第十三行），並採為
判決之基礎（見原判決第十面第六行至第十六行），不但倒置檢
察官應負之實質舉證責任，違悖證據法則，併有判決不載理由之
當然違背法令。上訴意旨指摘原判決違背法令，尚非全無理由，
應認仍有撤銷發回更審之原因。
據上論結，應依刑事訴訟法第三百九十七條、第四百零一條，判
決如主文。
中    華    民    國  九十五  年    一    月   十九   日
                      最高法院刑事第二庭
                          審判長法官  紀  俊  乾
                                法官  黃  正  興
                                法官  陳  東  誥
                                法官  池  啟  明
                                法官  劉  介  民
      本件正本證明與原本無異
                                      書  記  官
中    華    民    國  九十五  年    一    月   二十   日
                                                      Y


司法院資訊處製作；財團法人民間司法改革基金會備份。
